【裁判字號】    95,交聲,1050
【裁判日期】    950731
【裁判案由】    交管條例聲異
【裁判全文】
臺灣板橋地方法院交通事件裁定        95年度交聲字第1050號
原處分機關  交通部公路總局臺北區監理所蘆洲監理站
異  議  人  甲○○
上列異議人因違反道路交通管理處罰條例事件，對於交通部公路
總局臺北區監理所蘆洲監理站中華民國９５年５月１６日所為之
處分〔原處分案號：北監蘆字第裁４６－ＡＥＵ２１７２０９號
〕，聲明異議，本院裁定如下：
    主  文
原處分撤銷。
甲○○汽車駕駛人，行經有燈光號誌管制之交岔路口闖紅燈，處
罰鍰新臺幣壹仟捌佰元，並記違規點數參點。
    理  由
壹、本件原處分機關係以異議人甲○○駕駛牌照號碼ＧＫＴ－０
    ７７號重型機車，於民國〔下同〕９５年４月２１日１８時
    ２５分許，在臺北市○○○路○段３５巷口處，有「駕車行
    經有燈光號誌管制之交岔路口闖紅燈」之舉發違規事實，乃
    依道路交通管理處罰條例第５３條之規定，裁決〔一〕「罰
    鍰新臺幣壹仟捌佰元整，並依第６３條第１項記違規點數３
    點，罰鍰限於９５年６月１５日前繳納。」、「上開罰鍰逾
    期不繳納之處分：〔一〕自９５年６月１６日起易處吊扣駕
    駛執照２個月，並限於９５年６月３０日前繳送。〔二〕９
    ５年６月３０日前未繳送駕駛執照者，自９５年７月１日起
    易處吊銷，並逕行註銷駕駛執照。〔三〕駕駛執照吊〔註〕
    銷後，自９５年７月１日起，一年內不得重新考領駕駛執照
    。」；異議人則以：行經該處右轉福國路，抬頭確認為綠燈
    後，順著右轉車流前進，因員警欄停點，無法直接觀察該路
    口實際路況，僅以車流先後到達順序為據，攔停舉發等由聲
    明異議。
貳、查：
    一、本件異議人庭呈案發地點照片８幀、衛星地圖、空照圖
        〔含異議人自繪之車行方向〕，顯示異議人於案發時、
        地，駕駛前揭機車，於「設有燈光號誌管制之交岔路口
        」『右轉』福國路前行；稽查員警乙○○則於福國路３
        ２號前〔距前開岔口約６、７０公尺〕執勤，復據證人
        乙○○來院結證明確〔參見本院９５年７月３１日訊問
        筆錄〕；證人乙○○另結證稱：「當時東往西方向轉換
        為綠燈，車流前至我站的位燈。異議人才自南往西方向
        紅燈右轉出來，我正前方的號誌已轉為綠燈，所以我肯
        定異議人是紅燈右轉。且我巡邏車有亮警示燈，也不會
        有人提前起步。」、「我確實有目擊他〔異議人〕右轉
        出來。」、「我正前方是綠燈，所以你〔異議人〕的方
        向是紅燈。」〔參見同上訊問筆錄〕。已見異議人確有
        本件違規事實。
    二、異議人雖爭執謂：福國路系爭路段有些彎曲，意指證人
        無法目擊上揭路口之車況，並提出衛星地圖、空照圖各
        壹張、上揭路口照片捌張等為據；然查證人乙○○結證
        稱：「我可看到整個路況。我的視力很好。」、「直行
        車流已  走六、七十公尺到我面前。我的方向是綠燈，
        你〔異議人〕的方向一定是紅燈。東往西方向的車流都
        到我面前了，也沒有搶黃燈的情形。」〔參見同上筆錄
        〕。據此，證人乙○○於案發之際，顯已清晰辨別『直
        行車流』與『右轉福國路前行之被告車』。亦堪推知證
        人乙○○確目擊上揭路口之車況。異議人此部份爭執情
        節，不足為有利之論據。
    三、綜上所述，認異議人於案發時、地，確有「駕車行經有
        燈光號誌管制之交岔路口闖紅燈」之違規事實。
參、原處分機關據上列舉發違規事實裁決如前。惟按「汽車所有
    人、駕駛人違反道路交通管理，經主管機關裁決後逾１５日
    未向管轄地方法院聲明異議，或其聲明異議經法院裁定確定
    ，而不依裁決或裁定繳納罰鍰或不繳送汽車牌照、駕駛執照
    者，依左列規定處理之：一、經處分吊銷汽車牌照或駕駛執
    照者，由公路主管機關逕行註銷。二、經處分吊扣汽車牌照
    或駕駛執照者，按其吊扣期間加倍處分；仍不依限期繳送汽
    車牌照或駕駛執照者，吊銷其汽車牌照或駕駛執照。三、罰
    鍰不繳者，按其罰鍰數額，易處吊扣汽車牌照或駕駛執照１
    個月至３個月；不依期限繳送汽車牌照或駕駛執照者，吊銷
    其汽車牌照或駕駛執照。前項第三款之汽車所有人、駕駛人
    如無汽車牌照或駕駛執照可資易處吊扣時，得就原處分或裁
    定確定之罰鍰加倍處罰；逾１５日後仍不繳納者，移送法院
    強制執行。」，為道路交通管理處罰條例第６５條明定。析
    索立法意旨，係指原處分於「確定」後始有執行力。乃原處
    分機關裁決如前，復逕自裁決受處分人「罰鍰限於９５年６
    月１５日前繳納。」、「上開罰鍰逾期不繳納之處分：〔一
    〕自９５年６月１６日起易處吊扣駕駛執照２個月，並限於
    ９５年６月３０日前繳送。〔二〕９５年６月３０日前未繳
    送駕駛執照者，自９５年７月１日起易處吊銷，並逕行註銷
    駕駛執照。〔三〕駕駛執照吊〔註〕銷後，自９５年７月１
    日起，一年內不得重新考領駕駛執照。」，以上列處分礙及
    憲法保障之受處分人依法爭訟之權，核非適法，爰將原決定
    撤銷，並自為裁定，如主文。
據上論結，應依道路交通案件處理辦法第２０條前段，修正前道
路交通管理處罰條例第５３條、第６３條第１項第３款，裁定如
主文。
中    華    民    國    95    年    7     月    31    日
                  交通法庭    法  官    陳福來
以上正本證明與原本無異。
如不服本裁定應於送達後5日內向本院提出抗告狀。
                              書記官    林兆嘉
中    華    民    國    95    年    7     月    31    日


司法院資訊處製作；財團法人民間司法改革基金會備份。
